【裁判字號】    97,上易,2299
【裁判日期】    971230
【裁判案由】    詐欺
【裁判全文】
臺灣高等法院刑事判決                97年度上易字第2299號
上  訴  人
即  被  告  甲○○
選任辯護人  翁偉傑律師
            陳國雄律師
上列上訴人因詐欺案件，不服臺灣板橋地方法院97年度易字第
382號，中華民國97年6月27日第一審判決（起訴案號：臺灣板
橋地方法院檢察署96年度偵續字第516號），提起上訴，本院判
決如下：
    主  文
原判決撤銷。
甲○○連續犯詐欺取財罪，處有期徒刑壹年陸月，減為有期徒刑
玖月。又犯詐欺取財罪，處有期徒刑肆月，減為有期徒刑貳月。
應執行有期徒刑拾月。
    事  實
一、甲○○與乙○○原為男女朋友，兩人於酒店認識，乙○○為
    使甲○○不再至酒店上班，乃自民國九十四年四月起，按月
    給予甲○○生活費新臺幣（下同）十萬元，詎甲○○猶不知
    足，竟基於意圖為自己不法所有之概括犯意，自九十四年七
    月底、八月初某日起，至九十五年六月初某日止，先後佯以
    其母親積欠地下錢莊債務，生病急需醫療費用，及其父母在
    大陸經商急需資金周轉，其已簽本票向酒店借貸，若未償還
    將回酒店繼續上班等事由，向乙○○借貸，致使乙○○陷於
    錯誤，而依甲○○所提供李生清於台新國際商業銀行三重分
    行（下稱台新三重分行）帳號00000000000 號帳戶，及甲○
    ○於同行帳號0000000000號帳戶，分別於附表所示編號１至
    ４之時間，自其所有之彰化商業銀行（下稱彰化商銀）帳戶
    ，匯款如附表所示之金額至甲○○上開所提供之帳戶內，甲
    ○○因而詐取計四百十萬元得手。甲○○復另基於意圖為自
    己不法之所有，於九十五年七月十五日或十六日，再以同一
    手法，向乙○○告貸，致乙○○陷於錯誤，而於九十五年七
    月二十一日匯款十二萬元至甲○○上開帳戶內（即如附表編
    號５）。嗣乙○○於九十五年九月下旬，發現甲○○父母親
    實係臺北縣三重地區之攤販，從未在大陸經商，亦無急需款
    項週轉之情事，而甲○○所借之上開款項，實係作為從事投
    資股票、債券及基金之用，始知受騙。
二、案經乙○○訴請臺灣板橋地方法院檢察署檢察官偵查起訴。
    理  由
一、訊據上訴人即被告甲○○固坦承告訴人乙○○先後於附表所
    示之時間匯款計四百二十二萬元至李生清及被告本人之上開
    帳戶內，及以上開款項投資股票基金之事實，惟矢口否認有
    何詐欺取財犯行，並辯稱：伊與告訴人原係男女朋友關係，
    因告訴人交往之初，隱瞞其婚姻狀況，待伊發現告訴人已有
    配偶，而要求分手時，告訴人為了挽留伊，乃主動匯款予伊
    作為彌補云云。辯護人辯護意旨略以：告訴人先是欺瞞自己
    已是有婦之夫之事實，待東窗事發後，還哄騙被告稱即將與
    其妻離婚，且為彌補被告，感謝被告體諒其不能馬上離婚，
    故以多次匯款大筆金額予被告使用，以示感謝與討好，此觀
    告訴人於九十五年二月四日發簡訊給被告稱：「謝謝妳的體
    諒，我一定會好好補償妳」，隨即於同年月九日大額匯款一
    百四十萬元至李生清名下之上開帳戶可資佐證；又告訴人雖
    曾詢問被告有關本件匯款之用途，但因被告剛開始不信任告
    訴人，而未坦誠相告，然告訴人在九十五年六月份後，就已
    知悉本件匯款是被告作為投資之用，而告訴人之後仍陸續匯
    款，足見告訴人指訴不實；另告訴人提出之通話錄音，係告
    訴人以誘導之方式試圖引誘被告說出可能被誤認被告有詐欺
    行為之言談，然當時被告主觀上係認為告訴人所談者均與以
    一百五十萬元向其買回台北市○○街套房二分之一產權有關
    ，為儘速了結上開房屋之事，以儘快擺脫告訴人，乃答以有
    急用、週轉等語，敷衍告訴人，要與本件匯款無關，該通話
    內容殊不足證明被告有詐欺告訴人之不法意圖等語。惟查：
  (一)告訴人於附表所示之時間分別匯款至被告指定之李生清及其
    本人名義之上開帳戶內，而被告利用上開金額投資股票、基
    金，除據被告供認無誤外，核與李生清於偵查中證述上開台
    新銀行三重分行帳戶由被告使用等情相符（96年度他字第33
    49號偵查卷第122 頁），並有告訴人之彰化商業銀行存摺影
    本、被告台新銀行三重分行銀行存摺影本、李生清台新銀行
    三重分行歷史交易明細查詢在卷可稽。又被告將上開匯款用
    以投資股票、基金，復有李生清之台證綜合證券存摺影本、
    台證綜合證券股份有限公司九十六年七月十一日台證（九六
    ）總發文字第○○○三八一號函、安泰商業銀行農安分行九
    十六年六月二十九日（九六）安農字第○九六六○○○一○
    七號函附之申購及贖回基金之明細資料在卷可按（96年度他
    字第3349號偵查卷第53-58、86-93、103-115頁）。
  (二)又被告於偵查中供稱：告訴人曾詢問伊有關上開匯款的用途
    ，伊當時告以用於家中週轉，而未向告訴人坦承款項之真正
    用途，嗣後認識比較久，才向告訴人說明係用以購買股票、
    基金等語（96年度偵續字第516 號偵查卷第27頁）。而告訴
    人於偵查及原審審理中亦結證稱：其與被告交往期間，自九
    十四年四月起按月匯款十萬元給被告作為生活費，惟如附表
    所示之大筆匯款則是被告向其借款，係因被告以她母親積欠
    地下錢莊債務，急需用錢，及曾向酒店借錢還地下錢莊，如
    果無法償還，她必須回酒店上班等，其因此才匯款借予被告
    等語（96年度他字第3349號偵查卷第20、21、原審卷第64、
    65頁）。再參以告訴人於九十五年十月九日與被告電話通話
    中，告訴人即一再追問被告說，為何被告之父母一直需要錢
    ，為何已經給被告七、八百萬元還不夠，其所匯款項之用途
    為何，被告則答稱父母常出國，需要週轉，且若告訴人真心
    幫忙，就不要再過問，告訴人又質問被告說，先前被告跟伊
    說被告母親玩股票輸錢、母親生病缺錢、做生意要週轉等等
    ，究竟實際上狀況如何，家裡到底缺多少錢，還有被告缺錢
    說法不一，究竟何者為實在等等，被告始終答以家裡確實需
    要錢云云，有通話錄音譯文及原審勘驗筆錄在卷可憑（96年
    度他字第3349號偵查卷第42-47、原審卷第48 頁），足見告
    訴人指訴係因被告佯以家中急需週轉為由，始先後於附表所
    示之時間匯款借予被告等語，尚非虛妄，應堪採信。辯護人
    雖以：當時被告主觀上係認為告訴人所談者均與以一百五十
    萬元向其買回台北市○○街套房二分之一產權有關，故答以
    有急用、週轉等語，敷衍告訴人，以求儘快擺脫告訴人云云
    。惟觀諸卷附上開通話譯文，被告於告訴人一再質疑為何之
    前給被告七、八百萬元都不見時，被告不僅回稱告訴人所給
    之金額僅五百多萬元，並稱該款項均是週轉需要等語（96年
    度他字第3349號偵查卷第42、43頁），足徵被告相當清楚其
    與告訴人通話之內容除上開套房產權移轉外，尚論及告訴人
    之前匯款的去向乙節，顯無辯護人所稱被告係主觀誤認之情
    形。
  (三)辯護人另以：告訴人曾於九十五年二月四日發簡訊給被告稱
    ：「謝謝妳的體諒，我一定會好好補償妳」，隨即於同年月
    九日大額匯款一百四十萬元至李生清名下之上開帳戶，可證
    上開匯款是告訴人給予被告作為彌補，以感謝被告體諒告訴
    人無法馬上離婚，且依上開通話譯文，告訴人曾稱：「那為
    什麼我後來去找趙小姐的時候，而且後來我問妳的時候，六
    月份妳還告訴我，說妳還收到利息錢。」，可見告訴人於九
    十五年六月份即知被告將上開匯款作為投資之用，然告訴人
    之後仍陸續匯款，足見告訴人指訴不實云云。惟如告訴人當
    初先後於附表所示之時間匯款計四百二十二萬元之目的，乃
    在補償被告之感情受創，及明知被告係將上開匯款用以投資
    股票、基金等，應不至於上開通話中一再追問被告有關匯款
    用途流向，而被告則仍答稱因父母生意週轉不靈等云云，並
    未提及匯款係告訴人為彌補伊所為之贈與，及告訴人早已明
    知伊將上開匯款用以購買股票、基金等情，有上開通話譯文
    附卷可按。況且，告訴人每月贈與被告十萬元作為生活費，
    並出資購買小套房登記被告名下，被告生活不虞匱乏，如係
    告訴人無償贈與給被告，被告何需擔心告訴人知悉其真正用
    途，而編織父母做生意急需資金週轉之不實理由。甚者，如
    附表所示之匯款中有三筆金額逾百萬元，告訴人匯款前豈會
    未向被告詢問原由，即盲目地依被告之指示，匯入其所指定
    之帳戶內。是以，被告辯稱：伊未施用任何詐術，係告訴人
    補償、贈與伊云云，顯係事後脫免卸責之詞，委無足採。
  (四)綜上所述，被告詐欺犯行明確，應依法論科。
二、核被告所為，係犯刑法第三百三十九條第一項詐欺取財罪（
    二次）。被告先後詐騙告訴人匯款如附表編號１至４所示款
    項部分，被告行為後，刑法業於九十四年二月二日修正公布
    ，並於九十五年七月一日起施行，依修正後刑法第二條第一
    項規定，為「從舊從輕」之比較，而與本件相關之連續犯規
    定，新法第五十六條已刪除連續犯之規定，則依新法規定，
    被告所犯上開四次犯詐欺取財罪應予數罪併罰，經比較新舊
    法規定，以被告行為時之舊法對被告有利，自應適用修正前
    之刑法第五十六條規定。依此，被告上開四次先後以其母親
    積欠地下錢莊債務，生病急需醫療費用，及其父母在大陸經
    商急需資金週轉等為由，詐騙告訴人匯款，時間緊接，手段
    雷同，均係觸犯犯罪構成要件相同之罪名，顯係基於概括犯
    意反覆實施，自應依連續犯之規定以一罪論，並依法加重其
    刑。另被告於九十五年七月十五日或十六日，再以同一手法
    ，詐騙告訴人於九十五年七月二十一日匯款十二萬元至被告
    上開帳戶內（即如附表編號５），其行為既已於上開刑法修
    正之後，且該當於詐欺取財罪，自應單獨論處。又被告所犯
    上開二次詐欺犯行，時間不同，犯意各別，應予分論併罰。
三、原審因予論罪科刑，固非無見。惟查：被告所犯二次詐欺犯
    行，時間不同，犯意各別，應予分論併罰，原判決認係接續
    犯，僅論以實質一罪，尚有未洽。被告上訴雖無理由，惟原
    判決既有可議，應由本院將原判決撤銷改判。又本件檢察官
    之上訴雖因未以書狀敘述具體理由，經本院以其上訴不合法
    律上程式，判決駁回，致僅被告提出合法上訴，惟因原判決
    適用法條有上開不當，故無刑事訴訟法第三百七十條前段不
    利益變更禁止規定之適用。爰審酌被告無犯罪前科資料、年
    紀尚輕竟不思正當途徑賺取財物、竟編織母親生病等藉口詐
    取金錢、犯罪之動機、目的、手段、犯罪所生之損害，犯後
    仍否認犯罪、且未與告訴人達成民事和解，賠償其損害等一
    切情狀，分別量處如主文第二項所示之刑。又被告犯行在九
    十六年四月二十四日前，合乎中華民國九十六年罪犯減刑條
    例規範之要件，爰依該條例第二條第一項第三款規定各減輕
    其刑至二分之一，並定其應執行之刑。
據上論斷，應依刑事訴訟法第三百六十九條第一項前段、第三百
七十條但書、第三百六十四條、第二百九十九條第一項前段，刑
法第二條第一項但書、（修正前）第五十六條、第三百三十九條
第一項、第五十一條第五款，中華民國九十六年罪犯減刑條例第
二條第一項第三款、第七條，刑法施行法第一條之一，判決如主
文。
本案經檢察官李月治到庭執行職務。
中    華    民    國    97    年    12    月    30    日
                  刑事第二十一庭審判長法  官  蔡彩貞
                                      法  官  曾家貽
                                      法  官  楊力進
以上正本證明與原本無異。
不得上訴。
                                      書記官  楊麗娟
中    華    民    國    97    年    12    月    30    日
附表
   匯款日期    金額（新臺幣）   匯入帳號及戶名
 1.94年8月4日   一百萬元        0000000000號\李生清
 2.95年2月9日   一百四十萬元    同               上
 3.95年4月4日   一百萬元        同               上
 4.95年6月7日   七十萬元        0000000000號\甲○○
 5.95年7月21日  十二萬元        同               上
                共計：四百二十二萬元
附錄：本案論罪科刑法條全文
中華民國刑法第339條第1項
（普通詐欺罪）
意圖為自己或第三人不法之所有，以詐術使人將本人或第三人之
物交付者，處5年以下有期徒刑、拘役或科或併科1千元以下罰金
。


司法院資訊處製作；財團法人民間司法改革基金會備份。
